臺灣高雄地方法院刑事判決　　　　　　　　　　　　　九十一年度易字第三四四號
　　公　訴　人　臺灣高雄地方法院檢察署檢察官
　　被　　　告　乙○○
右列被告因詐欺案件，經檢察官提起公訴（九十年度偵字第一五八九號、九十一年度
偵緝字第三三五號），本院判決如左：
    主  文
乙○○幫助意圖為自己不法之所有，以詐術使人將本人之物交付，累犯，處有期徒刑
伍月，如易科罰金，以佰元折算壹日。
    事  實
一、乙○○前有賭博、侵占、詐欺、偽造文書等罪及違反動產擔保交易法案件等刑事
    前案紀錄，曾於民國八十四年、八十五年間，因犯賭博、侵占及偽造文書等罪，
    經法院先後判處有期徒刑確定，並裁定應執行有期徒刑一年九月確定，嗣於八十
    九年八月二十日縮短刑期執行完畢，猶仍不知悔改，因經濟窘困，工作不定，缺
    錢花用，渠應了解國內社會上此落彼起，層出不窮之刮刮樂及其相類似之詐騙集
    團或不法份子為掩飾渠等不法行徑，避免執法人員之追究及處罰，經常利用他人
    之存款帳戶、印章、存摺、提款卡及密碼轉帳，以確保犯罪所得之不法利益並掩
    人耳目，因此，在客觀可以預見一般取得他人金融存款帳戶使用之行徑，常與財
    產犯罪所需有密切關連，竟以縱有人持其印章、存摺、提款卡及密碼作為詐騙之
    犯罪工具，亦不違渠本意之幫助犯意，於民國八十九年九月間某日，在臺中縣太
    平市十甲保齡球館，見一不詳姓名、年籍綽號「阿祥」或「小鄭」年約二、三十
    歲之男子（以下簡稱為「阿祥」之成年男子）收購存款帳戶，認有利可圖，竟憑
    恃販賣自己所使用臺中南屯路郵局帳戶（局號：○○二一一九之六號，帳號：○
    四二八六四之八號），以新臺幣（下同）三千元之價格，並將該帳戶之印章、存
    摺、提款卡及密碼交予該詐騙集團成員「阿祥」之成年男子使用。是該名男子所
    屬之詐騙集團遂利用報紙刊登信用貸款之廣告，而甲○○於八十九年九月二十五
    日閱覽報紙廣告後，即撥打電話與之聯絡，欲向渠等信用貸款五十萬元，某一該
    詐騙集團成員即以言語訛誆甲○○，甲○○因此陷於錯誤而聽從該成員指示，先
    於八十九年九月二十五日，至高雄高松郵局，匯款八千六百元入廖育蓁員林田中
    郵局帳戶（局號︰○一六一一三之七號，帳號︰○五六五三七之四號）內；旋於
    是日，再至高雄康莊路郵局，二次匯款各為一萬五千元及三萬元入丙○○上開帳
    戶內；繼於八十九年九月二十六日，至南區郵政匯業局，匯款三萬元入丁○○臺
    中育才郵局帳戶（局號︰○○二一一五之一，帳號︰○五八一一七之三號）內；
    又於八十九年九月二十七日，至南區郵政匯業局，匯款四萬元入乙○○上開郵局
    帳戶。嗣於八十九年九月二十八日，甲○○報告警察機關，始知悉受騙。
二、案經被害人甲○○訴由高雄市政府警察局小港分局報請臺灣高雄地方法院檢察署
    檢察官偵查起訴。
    理  由
一、訊據被告乙○○對於右揭事實均坦承不諱，核與告訴人甲○○於偵查輔助機關之
    警詢中指訴情節相符，並有八十九年九月二十六日郵政國內匯款執據影本乙紙、
    郵政儲金匯業局九十一年二月四日管0000000—○○一號函檢附存簿儲金
    開戶申請書（含印鑑、密碼）、客戶歷史交易清單乙件在卷可稽，足認被告乙○
    ○之自白與事實相符。是本案事證已臻明確，被告乙○○之犯行洵堪認定，應予
    依法論科。
二、核被告乙○○從事詐欺罪犯罪構成要件以外之行為，係犯刑法第三十條第一項、
    第三百三十九條第一項詐欺取財罪之幫助犯。依刑法第三十條第二項規定，按正
    犯之刑減輕之。又被告乙○○前曾於八十四年、八十五年間，因犯賭博、侵占及
    偽造文書等罪，經法院先後判處有期徒刑確定，並裁定應執行有期徒刑一年九月
    確定，嗣於八十九年八月二十日縮短刑期執行完畢，有臺灣高雄地方法院檢察署
    刑案資料查註紀錄表、臺灣高等法院被告全國前案紀錄表及本院法務部在監在押
    資料表各乙份在卷可按，渠前受有期徒刑執行完畢，於五年以內再犯本案最重本
    刑為有期徒刑以上之罪，為累犯，應依刑法第四十七條之規定，加重其刑，並依
    法先加後減之。爰審酌被告乙○○前有賭博、侵占、詐欺、偽造文書等罪及違反
    動產擔保交易法案件等刑事前案紀錄，此有臺灣高雄地方法院檢察署刑案資料查
    註紀錄表及臺灣高等法院被告全國前案紀錄表可徵，素行不端，因缺錢而一時經
    濟拮据，竟異想天開，提供詐欺犯者方便行騙財物，行為殊屬非是，惟姑念及渠
    犯罪後猶知坦承犯情，態度尚可，且渠自本案中獲利微薄，並非實際詐欺集團獲
    取暴利之人，又斟酌被告乙○○目前在臺中市○○路○段一二二號力霸房屋向上
    加盟店服務，有渠提出之名片乙紙附卷供參等一切情狀，酌情量處如主文所示之
    刑，並諭知易科罰金之折算標準。
三、末按中華民國刑法第四十一條業經立法院於九十年一月四日修正，總統於同月十
    日公布，並自該月十二日起施行，雖被告所犯之普通詐欺罪為最重本刑五年以下
    有期徒刑之罪，依其行為時即修正前刑法第四十一條之規定，所宣告之刑不得易
    科罰金，然因其行為後刑法第四十一條修正為：「犯最重本刑為五年以下有期徒
    刑以下之刑之罪，而受六月以下有期徒刑或拘役之宣告，因身體、教育、職業或
    家庭之關係，執行顯有困難者，得以一元以上三元以下折算一日，易科罰金。但
    確因不執行所宣告之刑，難收矯正之效，或難以維持法秩序者，不在此限。併合
    處罰之數罪，均有前項情形，其應執行之刑逾於六月者，亦同」，惟易科罰金之
    事項，係關於刑之執行之事項，與罪刑之輕重問題無涉，自應尊重制定新法之精
    神，依新法之規定處理，不生新舊法律適用之比較問題，附此敘明。
據上論斷，應依刑事訴訟法第二百九十九條第一項前段，刑法第三百三十九條第一項
、第三十條第一項、第二項、第四十七條、第四十一條第一項，罰金罰鍰提高標準條
例第一條前段、第二條，判決如主文。
中      華      民      國    九十一    年    四      月     三十     日
                                  臺灣高雄地方法院刑事第二庭
                                      法  官  劉  定  安
右正本證明與原本無異。
如不服本判決，應於判決送達後十日內，向本院提出上訴狀。
                                      書記官  歐  文  政
中    華    民    國      九十一      年      五      月      二      日
附錄本案論罪科刑法條全文︰
刑法第三百三十九條第一項：
  意圖為自己或他人不法之所有，以詐術使人將本人或第三人之物交付者，處五年以
  下有期徒刑、拘役或科或併科一千元以下罰金。
